【裁判字號】    95,交聲,577
【裁判日期】    951027
【裁判案由】    交管條例聲異
【裁判全文】
臺灣板橋地方法院交通事件裁定         95年度交聲字第577號
原處分機關  交通部公路總局臺北區監理所
異  議  人  乙○○
即受處分人
上列受處分人因違反道路交通管理處罰條例案件，對於交通部公
路總局臺北區監理所民國九十五年四月六日所為之處分（原處分
案號：北監營裁字第裁四０－ＡＥＵ０三一五八八號），聲明異
議，本院裁定如下：
    主  文
原處分撤銷。
乙○○不罰。
    理  由
一、原處分意旨略以：異議人即受處分人乙○○於民國九十四年
    十二月二十七日下午四時許，駕駛車號０三六－ＣＸ號營業
    小客車行經臺北市○○路與康寧路三段交岔路口時，因有「
    行近行人穿越道，有行人穿越時，不暫停讓行人先行通過」
    之違規行為，為警當場攔停掣單舉發，原處分機關遂依九十
    四年十二月二十八日修正公布並自九十五年七月一日開始施
    行前之道路交通管理處罰條例（下稱為修正前道路交通管理
    處罰條例）第四十四條第二款（裁決書贅引為第四十四條「
    第一項」第二款）之規定，裁處罰鍰新臺幣（下同）一千二
    百元云云。
二、異議意旨略以：伊未曾見過車號０三六－ＣＸ號營業小客車
    ，舉發通知單上之簽名亦非伊所為之，伊之名一直不斷被冒
    用，經查始知悉假冒伊名之人竟為舊識馬登霖，爰依法聲明
    異議，請求撤銷原處分等語。
三、按行為後法律或自治條例有變更者，適用行政機關最初裁處
    時之法律或自治條例；但裁處前之法律或自治條例有利於受
    處罰者，適用最有利於受處罰者之規定，行政罰法第五條定
    有明文。查本件違規行為發生後，道路交通管理處罰條例業
    於九十四年十二月二十八日修正公布，並於九十五年七月一
    日施行，惟本件違規行為發生時及原處分機關之最初裁決時
    ，均在該條例修正施行之前，揆諸上揭規定，應適用修正前
    之規定，無新舊法比較適用問題，合先敘明。次按汽車駕駛
    人駕駛汽車，行近行人穿越道，有行人穿越時，不暫停讓行
    人先行通過者，處新臺幣六百元以上一千八百元以下罰鍰，
    修正前道路交通管理處罰條例第四十四條第二款定有明文。
    又按法院受理交通事件，準用刑事訴訟法之規定，道路交通
    管理處罰條例第八十九條前段定有明文，是刑事訴訟法第一
    百五十四條第二項『犯罪事實應依證據證明之，無證據不得
    認定犯罪事實』之規定，及最高法院四十年台上第八六號判
    例『事實之認定，應憑證據，如未能發現相當證據，或證據
    不足以證明，自不能以推測或擬制之方法，以為裁判之基礎
    。』之意旨，於法院審理違反道路交通管理處罰條例案件時
    ，自亦有其適用。
四、本件異議人即受處分人乙○○駕駛車號０三六－ＣＸ號營業
    小客車，於九十四年十二月二十七日下午四時許，行經臺北
    市○○路與康寧路三段之交岔路口時，而未禮讓行人之違規
    事實，固有臺北市政府警察局舉發違反道路交通管理事件通
    知單影本及交通部公路總局臺北區○○○○○道路交通管理
    事件裁決書各一紙在卷足憑。惟查：本院依職權查詢異議人
    有關違反道路交通管理處罰條例之案件，發現異議人駕駛車
    號０三六－ＣＸ號營業小客車經警舉發之交通案件共有四件
    ，均經本院裁定原處分撤銷，乙○○不罰，此有本院九十五
    年度交聲字第二七九號、九十五年度交聲字第二八九號、九
    十五年度交聲字第三二三號、九十五年度交聲字第五六三號
    等裁定附卷可憑，且該部０三六－ＣＸ營業小客車係以馬登
    霖之妻李阿梅名義承租使用，並非異議人乙○○承租使用一
    節，業經本院上開裁定認定在案，是異議人辯稱：伊曾因遭
    人冒用姓名多次，而遭警方舉發違規行為等語，應非無稽。
    次者，依證人即舉發本違規事件之臺北市政府警察局內湖分
    局東湖派出所員警甲○○於本院訊問時具結證稱：「（問：
    本件舉發通知單是否你開單告發？）是的，我還記得，當時
    擔任十五時到十八時交通大執法勤務，地點在康寧路三段與
    東湖路口，約十六時左右看見本件營業小客車，未讓行人優
    先通行，我就當場攔下，駕駛人並未出示他的駕照，駕駛人
    為一名男子看起來約五十五歲左右，身材瘦小約一百五十五
    公分，沒有戴眼鏡，留西裝頭，僅以口述年籍資料讓我們查
    證，駕駛人自稱乙○○，身分證資料有當場口述出來，我寫
    錯的地方，對方也有立刻提出訂正後來我用無線電聯絡警網
    上網查詢此身分證號碼有無職業小客車的駕駛，查詢結果這
    位乙○○確實有職業小客車駕照，我也有用掌上型電腦查詢
    乙○○有無通緝資料，查詢結果都沒有問題，我就製單告發
    ，讓駕駛人簽名之後，我就放行。」等語（見本院九十五年
    五月二十三日訊問筆錄），可知證人甲○○於舉發當時並未
    請本件違規人出示身分證件以查核違規人之真實身分，而僅
    以其口頭陳述之方式核對該違規人之身分，倘如違規人刻意
    記憶異議人之年籍資料，則異議人係遭他人冒用名義舉發之
    情形亦不無可能，嗣後本院復調取異議人另案遭人冒用姓名
    經警舉發之本院九十五年度交聲字第五六三號交通事件卷，
    並將該卷內所附該案件舉發交通違規時由員警當場所拍攝違
    規人之採證照片及乙○○本人照片予證人即本件舉發員警甲
    ○○當場指認，而該證人甲○○皆答稱沒有看過等語（見本
    院九十五年十月十八日訊問筆錄），顯見證人甲○○無法指
    證異議人是否確實為本件當時違規之駕駛人甚明。再者，經
    本院以肉眼比對本件卷附之舉發違反道路交通管理事件通知
    單上「乙○○」之簽名，與異議人於本件聲明異議狀、交通
    違規陳述書上親自所為之「乙○○」簽名，兩者不論運筆方
    式、筆畫特徵、書寫習慣，均顯然有所不同，應非出於同一
    人之筆跡所為。據此，益證異議人所稱：舉發通知單上之「
    乙○○」簽名，並非伊所簽署等語，應非子虛。是以，本件
    舉發之內容既有前述諸多瑕疵存在，在別無事證可佐之情形
    下，自不得遽認異議人即為當時受舉發之駕駛人。原處分機
    關未予以詳查，逕為裁罰，實有未洽。從而，本件異議為有
    理由，故應由本院撤銷原處分，並另為異議人不罰之諭知，
    以資適法。
據上論斷，應依道路交通案件處理辦法第二十條，裁定如主文。
中    華    民    國    95    年    10    月    27    日
                  交通法庭  法  官  連育群
以上正本證明與原本無異。
如不服本裁定應於送達後五日內向本院提出抗告狀。
                            書記官  田 世 杰
中    華    民    國    95    年    10    月    27    日


司法院資訊處製作；財團法人民間司法改革基金會備份。
